【裁判字號】    99,聲,1272
【裁判日期】    991012
【裁判案由】    聲明異議
【裁判全文】
臺灣高雄地方法院刑事裁定              99年度聲字第1272號
異  議  人
即 受刑 人  甲○○原名王耀.
上列異議人即受刑人因重利等案件，對於臺灣高雄地方法院檢察
署檢察官之指揮執行（臺灣高雄地方法院檢察署99年度執字第18
31號）聲明異議，本院裁定如下：
    主  文
異議駁回。
    理  由
一、聲明異議意旨略以：聲請人前經本院以96年度訴字第2047號
    判決應執行有期徒刑3年2月，如易科罰金以銀元300元折算1
    日，復經臺灣高等法院高雄分院以98年度上訴字第1348號駁
    回上訴確定在案，惟聲請人並無前科，且係於服替代役退伍
    之後，半工半讀時，於民國95年6 月16日起至96年1 月25日
    止至盧永強等3 人所開設之「天下當舖」任職，因涉世未深
    而犯此案，經以一罪一罰判決應執行3 年2 月，聲請人歷此
    偵、審教訓已知所警惕，並無難收矯正之效或難以維持法秩
    序之情形，檢察官並未說明不得易科罰金之理由，即指揮不
    准易科罰金，已有未當，況聲請人自96年9 月10日起，即在
    台塑海運股份有限公司服務，擔任普通水手職務，已有正當
    工作，另於99年4 月12日起至4 月16日止，在台灣海洋大學
    航海人員訓綀中心完成99年度第2 期「操作級雷水及ARPA」
    訓綀課程，更足證聲請人在本案宣判後，已收矯正之效等語
    。
二、按受刑人或其法定代理人或配偶，以檢察官執行之指揮為不
    當者，得向諭知該裁判之法院聲明異議，刑事訴訟法第484
    條定有明文。次按犯最重本刑為5 年以下有期徒刑之罪，而
    受6 個月以下有期徒刑或拘役之宣告者，得以新臺幣1,000
    元、2,000 元或3,000 元折算一日，易科罰金。但確因不執
    行所宣告之刑，難收矯正之效或難以維持法秩序者，不在此
    限，刑法第41條第1 項定有明文。而依其立法理由說明，個
    別受刑人如有不宜易科罰金之情形，在刑事執行程序中，檢
    察官得依該項但書規定，審酌受刑人是否具有「確因不執行
    所宣告之刑，難收矯正之效，或難以維持法秩序」等事由決
    定之。是以，檢察官對於得易科罰金案件之指揮執行，如認
    受刑人確有因不執行所宣告之刑，難收矯正之效，或難以維
    持法秩序者，自不應准予易科罰金；此乃檢察官指揮執行時
    得依職權裁量之事項，倘其未濫用權限，自不得任意指摘為
    違法，觀諸刑事訴訟法第457 條第1 項前段規定「執行裁判
    由為裁判法院之檢察官指揮之」自明（最高法院98年度台抗
    字第477 號裁定可參）。是以，受得易科罰金之有期徒刑或
    拘役之宣告，法院所諭知者僅係易科罰金之折算標準，至於
    是否准予易科罰金，則賦予執行檢察官視個案具體情形，依
    據前開法律之規定予以裁量，亦即執行檢察官得考量受刑人
    有無不執行所宣告之刑難收矯正之效或難以維持法秩序之情
    形，以作為其裁量是否准予易科罰金之憑據，非謂一經法院
    宣告易科罰金之標準，檢察官即應為准予易科罰金之處分，
    且僅於發生裁量瑕疵之情況時，法院始有介入審查之必要。
三、經查：
(一)、本件異議人即受刑人甲○○（下稱異議人）前因重利等案件
    ，經本院以96年度訴字第2047號判處：異議人共同犯重利罪
    1 罪，判處有期徒刑4 月，減為有期徒刑2 月，如易科罰金
    以銀元300 元即新臺幣900 元折算1 日；又共同犯重利罪共
    20罪，各處有期徒刑4 月，各減為有期徒刑2 月，如易科罰
    金，均以新臺幣1000元折算1 日，並定應執行有期徒刑3 年
    2 月，如易科罰金，以銀元300 元即新臺幣900 元折算1日
    ，復經臺灣高等法院高雄分院以98年度上訴字第1348號判決
    駁回上訴確定，有上開判決書及臺灣高等法院被告前案紀錄
    表1 份在卷可佐。嗣檢察官以異議人犯數罪併罰案件，有4
    罪以上係因故意犯罪而受有期徒刑之宣告，認異議人確因不
    執行所宣告之刑，難收矯正之效或難以維持法秩序，而不准
    異議人易服社會勞動及易科罰金乙情，有易科罰金案件初核
    表、得易服社會勞動案件審查表各1 份附卷可憑，且經本院
    調閱臺灣高雄地方法院檢察署99年度執字第1831號重利等案
    件執行卷宗核對屬實。
(二)、異議人所犯前揭重利等各罪之犯行，雖均遭判處有期徒刑4
    月，且各減為有期徒刑2 月，然本院認不思循正當途徑賺取
    金錢，假借合法當舖之名，行地下錢莊之實，乘他人急迫或
    無經驗貸以金錢，而取得與原本顯不相當之重利，價值觀念
    偏差，且前後所犯重利等罪合計共21罪，犯罪情節重大，另
    異議人未經許可，寄藏可發射子彈具有殺傷力之改造手槍，
    造成社會治安之潛在危險，亦經本院以96年度訴字第2047號
    判處有期徒刑3 年4 月，併科罰金20萬元確定，有上開判決
    書及臺灣高等法院被告前案紀錄表1 份附卷足稽。是以，執
    行檢察官本於職權判斷，不准異議人易科罰金之聲請，所依
    據之事實及所為之裁量，依前開規定及說明，自屬有據，並
    無違誤之處。至異議人雖執前詞，認檢察官執行指揮不當，
    即屬無據。綜上所述，本件聲明異議為無理由，應予駁回。
四、依刑事訴訟法第486 條，裁定如主文。
中    華    民    國    99    年    10    月    12    日
                刑事第十九庭     法  官     吳芝瑛
以上正本證明與原本無異。
如不服本裁定，應於收受送達後5 日內向本院提出抗告狀。
中    華    民    國    99    年    10    月    12    日
                                 書記官     林麗文

司法院資訊處製作；財團法人民間司法改革基金會備份。
